【裁判字號】    95,訴,168
【裁判日期】    951116
【裁判案由】    損害賠償
【裁判全文】
臺灣臺東地方法院民事判決               95年度訴字第168號
原      告  乙○○
訴訟代理人  丙○○
被      告  甲○○
上列當事人因被告妨害家庭案件，經原告提起刑事附帶民事訴訟
，請求損害賠償事件，經本院刑事庭裁定移送前來，本院於民國
95年11月2日言詞辯論終結，判決如下：
    主  文
被告應給付原告新臺幣肆拾萬元。
原告其餘之訴駁回。
訴訟費用由被告負擔七分之一，餘由原告負擔。
本判決第一項得假執行。
    事實及理由
一、原告主張：被告明知訴外人王玉梅為原告之妻，為有配偶之
    人，竟自民國80年間起至94年2月間止，在臺東縣太麻里鄉
    美和村田園工寮、車上相姦多次，被告行為已破壞其夫妻共
    同生活之圓滿安全及幸福。原告係國中畢業，有3位子女（2
    位已成年），目前無業，名下除汽車1輛外並無其他財產。
    且原告為重度肢障，尤以原告行動不便，被告與王玉梅前開
    行為造成原告精神上莫大痛苦，爰依民法第184條第1項、第
    195 條第1項、第3項之規定，請求非財產上之損害賠償等語
    。並聲明：被告應給付原告新臺幣（下同）300萬元。
二、被告則以：伊確有與王玉梅相姦，惟因自認對原告有愧，先
    後已給付王玉梅近千萬元，伊僅國中肄業，已婚育有2位子
    女（均已成年），現打零工為業，每月收入僅約1萬多元，
    名下雖有房屋2間、土地4筆、汽車1輛等財產，惟已無力賠
    償原告之請求等語，資為抗辯。並聲明：駁回原告之訴。
三、下列事實為兩造所不爭執，自堪信為真實，本院採為判決基
    礎：
（一）原告與王玉梅於70年6月18日結婚，王玉梅與被告自80年
      間起至94年2月間止，在被告所有之台東縣太麻里美和村
      田園工寮、車上等處，多次通、相姦。
（二）原告係國中畢業，有3位子女（2位已成年），現無業，名
      下有汽車一輛，94年度稅務電子閘門財產所得調件明細表
      所載財產總額為0元。原告為重度肢障，領有身心障礙手
      冊。
（三）被告係國中肄業，已婚，有2位子女（已成年），現以打
      零工為業，每月收入約1萬多元。名下有房屋2間、土地筆
      、汽車1輛及數筆股利憑單及利息所得，94年度稅務電子
      閘門財產所得調件明細表所載財產總額為681,540元。
四、得心證之理由：本件經兩造同意以原告請求賠償之金額是否
    過高為本院判決基礎。經查：
（一）按因故意或過失，不法侵害他人之權利者，負損害賠償責
      任，故意以背於善良風俗之方法加損害於他人者亦同；不
      法侵害他人基於父、母、子、女或配偶關係之身分法益而
      情節重大者，被害人雖非財產上之損害，亦得請求賠償相
      當之金額，民法第184條第1項、第195條第1項、第3項分
      別定有明文。又通姦之足以破壞夫妻間之共同生活而非法
      之所許，此從公序良俗之觀點可得斷言，不問所侵害係何
      權利，對於配偶之他方應構成共同侵權行為。且婚姻係以
      夫妻之共同生活為目的，配偶應互相協力保持其共同生活
      之圓滿安全及幸福，而夫妻互守誠實，係為確保其共同生
      活之圓滿安全及幸福之必要條件，故應解為配偶因婚姻契
      約而互負誠實之義務，配偶之一方行為不誠實，破壞共同
      生活之圓滿安全及幸福者，即為違反因婚姻契約之義務而
      侵害他方之權利。再者如明知為有夫之婦而仍與之通姦，
      依社會一般觀念，不得謂非有以違背善良風俗之方法，加
      損害於他人之故意，茍其配偶確因此受有財產上或非財產
      上之損害，依民法第184條第1項後段，自亦得請求賠償（
      最高法院55年度台上字第2053號判例、41年度台上字第27
      8號判例意旨參照）。是夫妻之一方主張因其配偶與他人
      通姦而受有非財產上之損害者，自得依民法第184條第1項
      後段及第195條第1項規定，請求通姦之配偶與他人賠償其
      非財產上之損害。經查，本件原告主張被告明知王玉梅為
      有配偶之人，2人自80年間起至94年2月間止，在臺東縣太
      麻里鄉美和村田園工寮、車上相姦多次等事實，為原告所
      不爭執，復經本院調閱本院95年度簡上字第18號刑事全卷
      核閱屬實。被告於原告與王玉梅婚姻關係存續期間與王玉
      梅相姦，自係不法侵害原告基於配偶關係之身分法益，且
      情節重大，已嚴重破壞原告之家庭及婚姻生活，揆諸首揭
      規定，原告自得請求被告賠償非財產上之損害。
（二）次按人格權、人格法益或身分法益受侵害者，得請求賠償
      相當之金額，民法第195條固定有明文，惟是否相當，應
      以加害行為之加害程度，及被害人所受痛苦，斟酌加害人
      及被害人之身分、經濟地位等各種情形定之（最高法院著
      有47年台上字第1221號、51年台上字第223號判例可資參
      照）。經查，原告係國中畢業，為重度肢障並領有身心障
      礙手冊，現無業，育有3位子女（2位已成年），名下有汽
      車一輛，94年度稅務電子閘門財產所得調件明細表所載財
      產總額為0元；被告係國中肄業，已婚，育有2位子女（已
      成年），現以打零工為業，每月收入約1萬多元，名下有
      房屋2間、土地4筆、汽車1輛及數筆股利憑單及利息所得
      ，94年度稅務電子閘門財產所得調件明細表所載財產總額
      為681,540元等情，業據兩造自承在卷，並有本院依職權
      調查之稅務電子閘門財產所得調件明細表附卷可稽。本院
      審酌兩造之身分、地位、經濟狀況、職業、教育程度、被
      告與王玉梅通姦時間甚長、對原告婚姻關係之圓滿、安全
      及幸福所造成破壞之程度非輕等一切情狀，認原告請求被
      告賠償非財產上損害300萬元尚屬過高，應予核減為40萬
      元為適當。至兩造簽立之讓渡書（見本院卷第46頁）及被
      告與王玉梅間之民、刑事糾葛，皆無礙於原告之請求，併
      此敘明。
五、綜上所述，原告依侵權行為之法律關係，訴請被告給付40萬
    元，為有理由，應予准許，逾此部分之請求，為無理由，應
    予駁回。
六、按所命給付之金額或價額未逾50萬元之判決，法院應依職權
    宣告假執行，民事訴訟法第389條第1項第5款定有明文。本
    件經核原告勝訴部分，依前揭法律規定應依職權宣告假執行
    。
七、據上論結，本件原告之訴為一部有理由、一部無理由，依民
    事訴訟法第79條，判決如主文。
中    華    民    國    95    年    11    月    16    日
                  民事庭  審判長法  官  楊智勝
                                法  官  陳弘能
                                法  官  林恒祺
以上正本係照原本作成。
如對本判決上訴，須於判決送達後20日內向本院提出上訴狀。
中    華    民    國    95    年    11    月  16     日
                                書記官  郭友香


司法院資訊處製作；財團法人民間司法改革基金會備份。
